臺灣高雄地方法院刑事判決　　　　　　　96年度訴字第3035號
公　訴　人　台灣高雄地方法院檢察署檢察官
被　　　告　丁○○
　　　　　　丙○○
指　　　定
共同辯護人　乙○公設辯護人　黃文德
上列被告等因違反臺灣地區與大陸地區人民關係條例等案件，經
檢察官提起公訴（96年度偵字第16639 號），乙○判決如下：
    主  文
丁○○共同連續違反不得使大陸地區人民非法進入臺灣地區之規
定，處有期徒刑壹年陸月，減為有期徒刑玖月，緩刑年，並向
國庫支付新台幣萬元。
丙○○共同違反不得使大陸地區人民非法進入臺灣地區之規定，
處有期徒刑壹年貳月，減為有期徒刑柒月，緩刑貳年，並向國庫
支付新台幣壹萬元。
    事  實
一、丁○○、丙○○均明知林梅云（另為緩起訴處分）係大陸地
    區人民，非經主管機關許可，不得進入臺灣地區，復均明知
    林梅云與丁○○並無結婚之真意，竟基於使大陸地區人民非
    法進入台灣地區之犯意聯絡，約定以辦理假結婚之方式，使
    李梅云入境臺灣，由林梅云支付丙○○、丁○○各人民幣2
    萬元及人民幣5 萬元（折合新台幣15萬元，起訴書誤載為新
    台幣20萬元）作為協助辦理上開假結婚事宜之報酬。丙○○
    遂於民國87年6 月6 日先至大陸地區，收取林梅云支付之人
    民幣2 萬元假結婚仲介報酬後，丁○○即於87年10月19日自
    高雄小港機場搭機出境前往大陸福州長樂機場，並於87年10
    月21日，在丙○○之引介、陪同下，前往大陸地區福建省平
    潭縣公證處與林梅云辦理假結婚登記。即由丁○○持該縣公
    證處簽發之結婚證明書，於87年11月6 日前往財團法人海峽
    交流基金會（下稱海基會）辦理驗證後核發證明書，並與丙
    ○○、林梅云共同基於使公務員登載不實之犯意聯絡，由丁
    ○○於87年11月13日，持前開證件前往高雄市前鎮區戶政事
    務所辦理結婚登記及個人身分證配偶欄之變更登記，使該管
    不知情之公務員依形式審查後，將丁○○與大陸地區女子林
    梅云結婚之不實事項，登載於其職務上掌管製作之戶籍登記
    公文書上，足生損害於戶政機關管理戶政之正確性。丁○○
    復填載「大陸地區人民進入臺灣地區保證書」、「大陸地區
    人民進入臺灣地區旅行證申請書」及檢附上開結婚公證書、
    海基會證明、大陸地區人民進入臺灣地區保證書等文書，虛
    以探親為由，於同年11月16日向內政部警政署入出境管理局
    （下稱境管局，現改為內政部入出國及移民署）申請大陸地
    區人民進入台灣地區旅行證（下稱入台旅行證），而行使上
    開使公務員登載不實之戶籍謄本，使出入境管理局於實質審
    查後，未發現虛偽，因此於87年11月18日核准入境，使林梅
    云於87年12月17日得以形式上合法之團聚名義，第1 次持用
    上開入出境許可證自高雄小港機場非法進入臺灣地區，此後
    ，丁○○復承前使大陸地區人民非法進入台灣地區之概括犯
    意並與林梅云共同承前行使使公務員登載不實文書之概括犯
    意聯絡，於各該次入台旅行證到期後，連續於附表所示時間
    ，由丁○○或林梅云持如附表所示各該戶籍謄本，向境管局
    申請如附表所示入台旅行證、長期居留證、定居證等入台許
    可文件，而連續行使使公務員等載不實之文書，並使境管局
    經實質審查而予核發各該入台許可文件，使林梅云得自上開
    87年12月17日第1 次入境之後，連續於88年8 月2 日、89年
    4 月12日、90年2 月10日、91年4 月20日、92年3 月18日、
    93年2 月18日、93年10月25日、94年3 月21日、94年7 月23
    日、95年2 月4 日、95年5 月10日多次非法進入台灣地區。
    林梅云則係於87年12月17日、88年8 月2 日入台期間，分2
    、3 次給付丁○○共計相當人民幣5 萬元之新台幣15萬元，
    以作為報酬。嗣林梅云於96年4 月4 日，向內政部入出國及
    移民署申辦長期居留證，經該署專勤事務第二大隊於96 年5
    月2 日前往丁○○高雄縣鳳山市○○路126 號5 樓之10 住
    所查訪結果，發現林梅云未有居住該處之事實，且行方不明
    ，迄於96年5 月11日，林梅云至該署申請定居面談時，經該
    署人員詢問，始循線查知上情。
二、案經內政部入出國及移民署專勤事務第二大隊高雄縣專勤隊
    報告台灣高雄地方法院檢察署檢察官偵查起訴。
    理  由
一、證據能力之認定：
  (一)按被告以外之人於審判外之言詞或書面陳述，除法律有規定
    者外，不得作為證據，刑事訴訟法第159 條固定有明文，惟
    被告以外之人於審判外之陳述，雖不符同法第159 條之1 至
    之4 規定，而經當事人於審判程序同意作為證據，法院審酌
    該言詞陳述或書面陳述作成時之情況，認為適當者，亦得為
    證據。又當事人、代理人或辯護人於法院調查證據時，知有
    第159 條第1 項不得為證據之情形，而未於言詞辯論終結前
    聲明異議者，視為有前項之同意，此亦據同法第159 條之5
    規定甚明。查證人林梅云於警詢之陳述，共同被告丁○○於
    警詢之陳述對共同被告丙○○而言、共同被告丙○○於警詢
    之陳述對被告丁○○而言，均為被告以外之人於審判外之言
    詞陳述，卷附財團法人海峽交流基金會證明書、結婚公證書
    、在台換領居留證說明書、大陸地區人民在臺灣地區定居申
    請書、喪失原籍證明具結書、臺灣地區與大陸地區長期居留
    證影本、入出國及移民署專勤事務第二大隊高雄縣專勤隊訪
    查紀錄表各1 份、戶籍謄本9 份、大陸地區人民進入臺灣地
    區旅行證申請書6 份、大陸地區人民進入臺灣地區保證書9
    份、大陸地區人民在臺灣地區居留申請書2 份、旅客入出境
    記錄3 份、流動人口登記聯單3 紙，均係被告以外之人於審
    判外之書面陳述，均屬於傳聞證據，惟檢察官及被告2 人與
    辯護人於乙○審判程序中均未對於上開證據爭執證據能力並
    同意引為證據，乙○審酌上開言詞及書面陳述作成時之證據
    取得過程並無瑕疵，且與待證事實具有關連性等情況，認為
    適當，應認依刑事訴訟法第159 條之5 第1 項之規定，得為
    證據，而有證據能力。
  (二)訪查照片2 幀，係傳達照相當時現場情況，而透過照片傳達
    的情形與現場真實情形，在內容上的一致性，透過機械的正
    確性來加以保障，換言之，照片並不存在人對現實情形的知
    覺、記憶所經常發生的表現錯誤，是認照片之性質係非供述
    證據，並無傳聞法則之適用，且於此亦別無證據證明上開蒐
    證照片有經偽造、變造之情形，自有證據能力。
二、上揭事實，業據被告丁○○、丙○○於乙○審理中均坦承不
    諱，核與林梅云於警詢及偵查中所證情節大致相符，此外，
    復有財團法人海峽交流基金會證明書、結婚公證書、在台換
    領居留證說明書、大陸地區人民在臺灣地區定居申請書、喪
    失原籍證明具結書、臺灣地區與大陸地區長期居留證影本、
    入出國及移民署專勤事務第二大隊高雄縣專勤隊訪查紀錄表
    各1 份、戶籍謄本9 份、大陸地區人民進入臺灣地區旅行證
    申請書6 份、大陸地區人民進入臺灣地區保證書9 份、大陸
    地區人民在臺灣地區居留申請書2 份、旅客入出境記錄3 份
    、流動人口登記聯單3 紙暨訪查照片2 幀等在卷為憑，是堪
    認被告2 人上開任意性自白核與事實相符，洵堪採為論罪科
    刑之依據。綜上，本案事證明確，被告等犯行均堪以認定，
    應依法論科。
三、按刑法業於94年2 月2 日修正公布部分條文，並於95年7 月
    1 日施行（以下簡稱現行刑法，95年7 月1 日施行前之刑法
    簡稱修正前刑法）。依現行刑法第2 條第1 項規定：「行為
    後法律有變更者，適用行為時之法律。但行為後之法律有利
    於行為人者，適用最有利於行為人之法律。」。又本次修正
    涵蓋之範圍甚廣，故比較新舊法時，應就罪刑有關之共犯、
    牽連犯、連續犯、有無累犯加重、自首減輕暨其他法定加減
    原因與加減例等一切情形，綜其全部罪刑之結果而為比較，
    復有最高法院95年5 月23日95年度第8 次刑庭會議決議可資
    參照。經查：
  (一)本件被告丙○○行為後，臺灣地區與大陸地區人民關係條例
    業於92年10月29日修正，於同年12月31日施行；修正前該條
    例第79條第1 項規定「違反第15條第1 款規定者，處5 年以
    下有期徒刑、拘役或科或併科新台幣50萬元以下罰金」，修
    正後同條項則規定為「違反第15條第1 款規定者，處1 年以
    上7 年以下有期徒刑，得併科新台幣1 百萬元以下罰金」，
    並增訂同條第2 項規定：「意圖營利而犯前項之罪者，處3
    年以上10年以下有期徒刑，得併科新臺幣5 百萬元以下罰金
    。」，經比較新舊法之結果，當以行為時法律較有利於被告
    丙○○，是依刑法第2 條第1 項但書規定自應適用修正前臺
    灣地區與大陸地區人民關係條例第79條第1 項規定論處。
  (二)被告丁○○行為後，刑法第56條關於連續犯之規定經刪除，
    此刪除雖非犯罪構成要件之變更，但顯已影響行為人刑罰之
    法律效果，自屬法律變更。本件被告丁○○先後使大陸地區
    人民非法入境及行使使公務員登載不實文書犯行，時間緊接
    ，所犯構成要件相同，顯係分別基於概括犯意反覆為之，本
    得適用修正前刑法第56條之規定分別論以一罪，惟因現行刑
    法刪除前開連續犯規定，致被告丁○○所為須依法分論併罰
    ，依新法第2 條第1 項規定比較新、舊法之結果，仍以行為
    時即修正前刑法第56條之規定較有利於被告丁○○。
  (三)現行刑法業已刪除第55條關於牽連犯之規定。本件被告丁○
    ○、丙○○所犯違反臺灣地區與大陸地區人民關係條例罪與
    行使使公務員登載不實文書罪間具有牽連犯之關係，依被告
    等行為時之規定，應從一重處斷；修正後被告等所犯上述2
    罪則應分論併罰。比較新舊法結果，仍應適用較有利於被告
    之行為時法律即刑法第55條論以牽連犯。
  (四)罰金刑部分：被告2 人行為後，刑法第33條第5 款業已修正
    施行；修正後刑法第33條第5 款規定「罰金：新臺幣1,000
    元以上，以百元計算之。」，與修正前刑法第33條第5 款規
    定「罰金：1 元以上。」不同。比較新舊法結果，本案關於
    法定刑罰金部分以修正前刑法較有利於被告2人。
  (五)據上比較結果，因現行刑法之規定並未較有利於被告2 人，
    依現行刑法第2 條第1 項前段之規定，應適用修正前刑法及
    修正前臺灣地區與大陸地區人民關係條例第79條第1 項對被
    告丙○○予以論罪科刑，及依修正前刑法對被告丁○○予以
    論罪科刑。
四、按大陸地區人民非經主管機關許可，不得進入臺灣地區；又
    不得使大陸地區人民非法進入臺灣地區，臺灣地區與大陸地
    區人民關係條例第10條第1 項及第15條第1 項第1 款定有明
    文。次按臺灣地區與大陸地區人民關係條例第79條第1 項處
    罰違反同條例第15條第1 款所定使大陸地區人民非法進入臺
    灣地區罪，凡非經合法手續進入者皆包含之，自不以偷渡進
    入為限（最高法院90年度台上字第3180號判決意旨參照）。
    又按92年10月29日修正公布，同年12月31日施行之臺灣地區
    與大陸地區人民關係條例第79條，雖增訂第2 項就意圖營利
    而使大陸地區人民非法進入台灣地區之犯行有加重處罰之規
    定，且按連續數行為而犯同一罪名者，以一罪論，刑法第56
    條定有明文，則當連續犯罪之際，遇刑法有變更時，其一部
    涉及舊法，一部涉及新法者，即應依最後行為時之法律論處
    ，不生比較新舊法刑之輕重問題（最高法院29年上字第3866
    號判例意旨參照）。又連續犯之先後數行為，雖因行為人主
    觀上基於一個概括之犯意，依法應論以一罪，然在客觀上其
    每次之行為，仍各具獨立性，而皆可各自獨立成罪。被告丁
    ○○雖於87年10月19日即出境並於同年月21日辦理假結婚登
    記而著手於犯行，然其使大陸地區人民林梅云自87年12月17
    日至95年5 月10日止連續多次進入台灣地區，其連續行為之
    最後時點雖為92年10月29日修正之台灣地區與大陸地區人民
    關係條例施行之後，自應適用92年10月29日修正之台灣地區
    與大陸地區人民關係條例處斷，被告丁○○辯稱應依修正前
    之規定論處，即屬無據。然被告丁○○收受代價之意圖營利
    行為，係於88、89年間即已分2 、3 次收取完畢，其於92年
    12月31日前所犯之使大陸地區人民非法進入台灣地區之行為
    ，依其行為時即修正前臺灣地區與大陸地區人民關係條例第
    79條之規定，並無意圖營利之處罰規定，其該等犯行，雖連
    續至上開臺灣地區與大陸地區人民關係條例第79條修正生效
    後，然於該條文修正生效後，其所犯使林梅云再度進入台灣
    地區之行為，即未再收取代價，此後被告丁○○所為，則係
    犯92年10月29日修正之臺灣地區與大陸地區人民關係條例第
    79條第1 項之罪，並無適用同條例第79條第2 項意圖營利使
    大陸地區人民非法進入台灣地區罪之餘地。揆諸前引連續犯
    之數行為仍各具獨立性之罪質、新舊法律適用及罪刑法定之
    原則，被告丁○○於臺灣地區與大陸地區人民關係條例生效
    前、後，連續使大陸地區人民非法進入台灣地區之行為，應
    依92年10月29日修正之臺灣地區與大陸地區人民關係條例第
    79條第1 項之罪論以連續犯，方為合法（最高法院95年度台
    上字第2264號判決要旨參照）。是核被告丁○○所為，係違
    反92年10月29日修正之臺灣地區與大陸地區人民關係條例第
    15條第1 款不得使大陸地區人民非法進入台灣地區之規定，
    而犯同條例第79條第1 項之使大陸地區人民非法進入臺灣地
    區罪及修正前刑法第216 、214 條行使使公務員登載不實文
    書罪嫌；被告丙○○所為，係違反修正前臺灣地區與大陸地
    區人民關係條例第15條第1 款不得使大陸地區人民非法進入
    台灣地區之規定，而犯同條例第79條第1 項之使大陸地區人
    民非法進入臺灣地區罪及修正前刑法第216 條、第214 條之
    行使公務員登載不實文書罪。被告丁○○、丙○○所為使公
    務員登載不實之低度行為，為行使之高度行為所吸收，均不
    另論罪。被告丁○○、丙○○就上開使大陸地區人民林梅云
    於87年12月17日第1 次非法進入台灣地區及其2 人與林梅云
    就第1 次行使使公務員登載不實文書犯行間、被告丁○○與
    林梅云就上開多次行使使公務員登載不實文書罪間，各有犯
    意聯絡及行為分擔，均為共同正犯（本件依修正前刑法、現
    行刑法之規定，均屬共同正犯，無比較適用問題，應適用裁
    判時法之規定，最高法院95年度第21次刑事庭會議決議參照
    ）。又被告丁○○多次使大陸地區人民林梅云非法進入台灣
    地區及多次行使使公務員登載不實文書之犯行，手段相似，
    犯罪基本構成要件相同，顯均係基於概括之犯意反覆為之，
    應各依修正前刑法第56條連續犯之規定論以一罪並加重其刑
    。被告丁○○所犯上開非法使大陸地區人民進入臺灣地區罪
    及行使使公務員登載不實文書罪2 罪間，有方法與目的之牽
    連關係，應依修正前刑法第55條牽連犯之規定，從一重之非
    法使大陸地區人民進入臺灣地區罪處斷。又公訴意旨雖僅就
    被告丁○○、丙○○使林梅云第1 次非法進入台灣地區及第
    1 次行使使公務員登載不實文書之事實提起公訴，而漏未論
    及被告丁○○此後多次使林梅云非法入境來台及多次持戶籍
    謄本申請入台許可文件而行使使公務員登載不實文書之犯行
    ，惟此部分與前開經起訴論罪科刑之部分各有連續犯、牽連
    犯之裁判上一罪關係，乙○自得併予審理。爰審酌被告丁○
    ○前有違反懲治走私條例、賭博、殺人、傷害之前科（均不
    構成累犯），品行不佳，被告丙○○並無前科，品行良好，
    有臺灣高雄地方法院檢察署刑案資料查註紀錄表、臺灣高等
    法院被告前案紀錄表各1 份在卷可按，其等利用假結婚並行
    使使公務員登載不實文書之方式，使大陸地區人民非法入境
    臺灣，影響國家對於戶政及管理大陸人士來臺事務之正確性
    ，對社會造成隱藏潛在之危險，惟念其等犯後坦承犯行，態
    度良好，而有悔意暨其犯罪動機、目的、手段、所得利益及
    公訴人具體求刑等一切情狀，各量處如主文所示之刑，以資
    儆懲。再按「中華民國九十六年罪犯減刑條例」業經總統於
    96年7 月4 日公布，同年7 月16日施行，本件被告2 人之犯
    罪時間，係在96年4 月24日以前，且其等所犯罪名與宣告刑
    ，經核符該條例第2 條第3 款規定，且無第3 條所列不予減
    刑之情形，本件即應於減刑後，依同條例第7 條規定於判決
    主文同時諭知其宣告刑及減得之刑。
五、末按刑法第74條有關緩刑之規定，亦於94年1 月7 日修正公
    布，並於95年7 月1 日施行，惟犯罪在現行刑法施行前，緩
    刑之宣告，仍應適用現行刑法第74條之規定，有最高法院95
    年度第8 次刑庭會議決議可資參照。茲審酌被告丁○○前雖
    曾因故意犯罪受有期徒刑以上刑之宣告，然於執行完畢後，
    於5 年內未曾因故意犯罪受有期徒刑以上刑之宣告，被告丙
    ○○未曾受有期徒刑以上刑之宣告，有上開前科資料可憑，
    公訴意旨雖認不宜給予被告丁○○、丙○○緩刑之宣告，而
    其等固於偵查中否認犯行，然已於乙○審理時所就犯坦承不
    諱，尚難據此逕認其等毫無悔意，而剝奪其等自新之機，暨
    念其等因一時失慮致罹刑典，又犯後已於乙○審理中均能坦
    承犯行，而有悔意，其等經此次教訓，日後當能知所警惕，
    信無再犯之虞，乙○認所宣告之刑仍以暫不執行為適當，爰
    各予宣告緩刑3 年、2 年，且斟酌被告2 人所犯上開犯罪情
    節，對公益之危害並非輕微，不宜無條件給予緩刑宣告，爰
    並依刑法第74條第2 項第4 款規定命被告丁○○、丙○○各
    應向國庫支付新台幣3 萬元、1 萬元，以啟自新。
據上論斷，應依刑事訴訟法第299 條第1 項前段，92年10月29日
修正臺灣地區與大陸地區人民關係條例第15條第1 款、第79條第
1 項、修正前臺灣地區與大陸地區人民關係條例第15條第1 款、
第79條第1 項，刑法第2 條第1 項前段、第11條前段、第28條、
第74條第1 項第1 款、第2 款、第2 項第4 款，修正前刑法第56
條、第55條、第214 條、第216 條，罰金罰鍰提高標準條例第1
條前段，中華民國96年罪犯減刑條例第2 條第1 項第3 款、第7
條，判決如主文。
本案經檢察官甲○○到庭執行職務。
中　　華　　民　　國　　96　　年　　12　　月　　31　　日
                  刑事第十三庭  審判長法  官  黃惠玲
                                      法  官  蔣志宗
                                      法  官  黃苙荌
以上正本證明與原本無異。
如不服本判決應於收受本判決後10日內向乙○提出上訴書狀，並
應敘述具體理由，如未敘述上訴理由者，應於上訴期間屆滿後20
日內補提理由書狀於乙○（均須按他造當事人之人數附繕本）「
切勿逕送上級法院」。
中　　華　　民　　國　　97　　年　　1 　　月　　2 　　日
                                      書記官  郭育秀
附表
┌──┬────┬────────┬──────┬────┐
│編號│申請日期│所申請文件      │申請時所附之│ 備  註 │
│    │年.月.日│                │戶籍謄本日期│        │
├──┼────┼────────┼──────┼────┤
│1   │87.11.16│大陸地區人民進入│ 87.11.13   │        │
│    │        │臺灣地區旅行證  │            │        │
├──┼────┼────────┼──────┼────┤
│2   │88.07.08│大陸地區人民進入│ 88.06.24   │        │
│    │        │臺灣地區旅行證  │            │        │
├──┼────┼────────┼──────┼────┤
│3   │89.02.08│大陸地區人民進入│ 89.01.25   │        │
│    │        │臺灣地區旅行證  │            │        │
├──┼────┼────────┼──────┼────┤
│4   │89.10.30│大陸地區人民進入│ 89.09.07   │        │
│    │        │臺灣地區旅行證  │            │        │
├──┼────┼────────┼──────┼────┤
│5   │90.02.26│大陸地區人民進入│ 93.02.20   │許可發證│
│    │        │臺灣地區依親居留│            │日期：  │
│    │        │證              │            │93.05.17│
├──┼────┼────────┼──────┼────┤
│6   │91.02.07│大陸地區人民進入│ 91.02.05   │        │
│    │        │臺灣地區旅行證  │            │        │
├──┼────┼────────┼──────┼────┤
│7   │91.10.02│大陸地區人民進入│ 91.09.23   │        │
│    │        │臺灣地區旅行證  │            │        │
├──┼────┼────────┼──────┼────┤
│8   │94.03.24│大陸地區人民進入│ 94.03.20   │核准日期│
│    │        │臺灣地長期居留證│            │：      │
│    │        │區              │            │94.04.04│
└──┴────┴────────┴──────┴────┘
附錄本案論罪科刑法條：
中華民國刑法第216條
行使第210 條至第215 條之文書者，依偽造、變造文書或登載不
實事項或使登載不實事項之規定處斷。
中華民國刑法第214條
明知為不實之事項，而使公務員登載於職務上所掌之公文書，足
以生損害於公眾或他人者，處3 年以下有期徒刑、拘役或5 百元
以下罰金。
92年10月29日修正臺灣地區與大陸地區人民關係條例第15條：
下列行為不得為之：
一、使大陸地區人民非法進入臺灣地區。
二、明知臺灣地區人民未經許可，而招攬使之進入大陸地區。
三、使大陸地區人民在臺灣地區從事未經許可或與許可目的不符
    之活動。
四、僱用或留用大陸地區人民在臺灣地區從事未經許可或與許可
    範圍不符之工作。
五、居間介紹他人為前款之行為。
92年10月29日修正臺灣地區與大陸地區人民關係條例第79條：
違反第15條第1 款規定者，處1 年以上7 年以下有期徒刑，得併
科新臺幣一百萬元以下罰金。
意圖營利而犯前項之罪者，處3 年以上10年以下有期徒刑，得併
科新臺幣五百萬元以下罰金。
前二項之首謀者，處5 年以上有期徒刑，得併科新臺幣一千萬元
以下罰金。
前三項之未遂犯罰之。
中華民國船舶、航空器或其他運輸工具所有人、營運人或船長、
機長、其他運輸工具駕駛人違反第15條第1 款規定者，主管機關
得處該中華民國船舶、航空器或其他運輸工具一定期間之停航，
或廢止其有關證照，並得停止或廢止該船長、機長或駕駛人之職
業證照或資格。
中華民國船舶、航空器或其他運輸工具所有人，有第1 項至第4
項之行為或因其故意、重大過失致使第三人以其船舶、航空器或
其他運輸工具從事第1 項至第4 項之行為，且該行為係以運送大
陸地區人民非法進入臺灣地區為主要目的者，主管機關得沒入該
船舶、航空器或其他運輸工具。所有人明知該船舶、航空器或其
他運輸工具得沒入，為規避沒入之裁處而取得所有權者，亦同。
前項情形，如該船舶、航空器或其他運輸工具無相關主管機關得
予沒入時，得由查獲機關沒入之。
92年10月29日修正前臺灣地區與大陸地區人民關係條例第15條
左列行為不得為之：
一  使大陸地區人民非法進入臺灣地區。
二  招攬臺灣地區人民未經許可使之進入大陸地區。
三  使大陸地區人民在臺灣地區從事未經許可或與許可目的不符
    之活動。
四  僱用或留用大陸地區人民在臺灣地區從事未經許可或與許可
    範圍不符之工作。
五  居間介紹他人為前款之行為。
92年10月29日修正前臺灣地區與大陸地區人民關係條例第79條
違反第十五條第一款規定者，處五年以下有期徒刑、拘役或科或
併科新台幣五十萬元以下罰金。
以犯前項之罪為常業者，處一年以上七年以下有期徒刑，得併科
新台幣一百萬元以下罰金。
第一項之未遂犯罰之。
